【裁判字號】    91,交簡上,84
【裁判日期】    920129
【裁判案由】    過失傷害
【裁判全文】
臺灣桃園地方法院刑事判決                        九十一年度交簡上字第八四號
    上  訴  人  臺灣桃園地方法院檢察署檢察官
    被      告  甲○○  男  二.
右列上訴人因被告過失傷害案件，不服本院桃園簡易庭九十年度桃交簡字第八一四號
，中華民國九十一年四月十五日第一審簡易判決（起訴案號：九十年度偵字第一０八
０八號），提起上訴，本院管轄之第二審合議庭判決如左：
    主  文
原判決撤銷。
甲○○因過失傷害人致重傷，處有期徒刑伍月，如易科罰金，以佰元折算壹日。
    事  實
一、甲○○於民國九十年六月六日晚間，駕駛車牌號碼Ｔ六－三三四三號自小客車，
    沿桃園縣桃園市○○路由南崁往桃園方向行駛，於同日晚間八時十五分許，行經
    春日路與健行路、南平路交岔路口，擬由春日路左轉健行路時，本應注意汽車行
    駛至交岔路口，轉彎車應行至交岔路口中心處左轉，並不得占用來車道搶先左轉
    ，且應讓直行車先行，而依當時情形，亦無不能注意之情況，竟疏未注意，未先
    將所駕駛之上開車輛行駛至交岔路口中心處即搶先左轉且未直行車先行，適有由
    對向車道騎乘車牌號碼ＭＥＭ－０三０號重型機車，由桃園往南崁方向正常直行
    至該交岔路口正通過該交岔路口之乙○○，因甲○○貿然搶先左轉，致其無從防
    範而閃避不及，二車在該交岔路口中間網狀區靠近往南崁方向之春日路東側之處
    發生碰撞，乙○○之機車車頭先撞上甲○○自小客車之右前側車頭後再連人帶車
    左偏撞及偕健銘自小客車之右前車門後當場人車倒地，而受有肝裂傷（第三級）
    、右眼鈍挫傷（外傷性白內障、虹彩撕裂傷、外斜視）、右側血胸及多根肋骨骨
    折、右顏面骨折、顏面裂傷及多處軀體挫傷之傷害，經送長庚紀念醫院治療後，
    於同年六月二十二日出院，同年七月一日至七月五日二度住院進行右顴骨骨折固
    定手術，同年七月二十日進行白內障摘除手術，同年十二月十一日回診時乙○○
    右眼視力為０．０一以下，無法矯正而毀敗其右眼一目之視能而達重傷之程度。
    甲○○仍往前行駛至健行路，至其同坐前開自小客車右前座之友人戊○○告知其
    已肇事，甲○○乃停靠在健行路路旁並報警處理，並在有偵查犯罪權限機關未發
    現犯罪前，向前往現場處理之警員徐文斌自首肇事，進而接受裁判。
二、案經乙○○訴請桃園縣警察局桃園分局移送台灣桃園地方法院檢察署檢察官聲請
    簡易判決處刑。
        理  由
一、訊據被告甲○○固坦承有於右開時、地，駕駛上開自小客車行經前述交岔路左轉
    健行路時尚未駛至交岔路口中心處即搶先左轉，而與乙○○所騎乘之機車發生碰
    撞之事實，惟矢口否認有何過失致重傷之犯行，辯稱伊並未看到乙○○所騎乘之
    機車，是乙○○車速太快了云云。經查被告右開犯行，業據告訴人乙○○於警訊
    及本院審理時指訴明確，並經證人即現場目擊者丁○○於本院審理時到庭證稱：
    「我當時是在春日路與健行路交岔口之春日路上的汽車修理廠工作，我看到被害
    人騎的機車根本來不及煞車，因為被告的車左轉的太快，當時健行路在塞車，但
    是沒有很嚴重，也沒有回堵到春日路上，被害人行進的春日路方向車流還是可以
    通過」等語；證人戊○○於本院審理時證述：「（九十年六月六日與被告一起要
    去哪裡？）當天傍晚由被告開車我坐右前座，送朋友回去，送後我們二人要回公
    司，經過春日路要左轉健行路時，就聽到剎車聲，被害人就騎機車撞上來，我只
    有聽到被害人機車的煞車聲，然後被害人就撞到我們的右前車門」、「是在我們
    左轉至春日路對向車道中間，還沒有到健行路時發生車禍」等語屬實，復有桃園
    縣警察局道路交通事故調查報告表一份、長庚紀念醫院診斷證明書共七份、現場
    照片四幀、機車車損照片四幀及估價單一份在卷可稽。又依前述卷附道路交通事
    故調查報告表所繪之事故現場圖及現場照片所示，被告甲○○所駕駛之前開自小
    客車（即甲車）係在剛過春日路前之斑馬線靠近網狀線尚未至該交岔路口中心處
    即開始左轉，被告於本院審理時亦供認係在該現場圖所繪甲車方向箭頭處之位置
    即開始左轉等語，核與被害人乙○○於本院審理時指述被告係在事故調查表中靠
    近網狀線的位置開始左轉等語相符，足認被告所駕自小客車係在尚未駛至前開交
    岔路口中心處即占用來車道搶先左轉，復未讓直行正通過該交岔路口之被害人乙
    ○○所騎乘之機車先行，而與乙○○所騎乘之機車發生碰撞。再參以證人丁○○
    於本院審理時證稱因為被告的車左轉的太快致被害人騎的機車根本來不及煞車，
    被害人的車速約四十公里左右等語，亦核與被害人乙○○所指其當時車速大約三
    十至四十公里左右，是被告突然左轉才反應不及發生碰撞等語相符，證人徐文斌
    於本院審理時證稱該路段無速限標誌，是市區道路等情，則依九十年六月一日已
    修正公布施行之道路交通安全規則第九十三條第一項第一款在市區道路，時速不
    得超過五十公里，道路交通事故調查報告表所載速限四十公里以下，顯然係誤載
    。告訴人當時車速時速三、四十公里，亦無超速情事。由此足見，被告既在尚未
    進入交岔路口中心位置即占用來車道搶先左轉，而被害人乙○○依其所指係直行
    行駛在慢車道上正通過該交岔路口，自無從預知其左方會有突如其來占用來車道
    搶先左轉之來車，自屬無從防範，是被害人乙○○指當時因被告突然左轉致反應
    不及才撞上去等情，依前開說明與事實相符，自堪採信。被告所辯係告訴人車速
    太快云云，顯非可採。再者被害人乙○○係因本件車禍，受有肝裂傷（第三級）
    、右眼鈍挫傷（外傷性白內障、虹彩撕裂傷、外斜視）、右側血胸及多根肋骨骨
    折、右顏面骨折、顏面裂傷及多處軀體挫傷之傷害，經送長庚紀念醫院治療後，
    於同年六月二十二日出院，同年七月一日至七月五日二度住院進行右顴骨骨折固
    定手術，同年七月二十日進行白內障摘除手術，同年十二月十一日回診時右眼視
    力為可辨手指十公分，無法矯正，視力為０．０一以下等情，亦有財團法人長庚
    紀念醫院九十一年一月二十四日（九０）長庚院法字第一一三六號函一份及診斷
    證明書共七份附卷可參，足認告訴人右眼視力與視能等主要功能已喪失且無法矯
    正治療，而達毀敗之重傷程度，前開長庚醫院函文另指稱依其病情視之，應無符
    合重傷之程度云云，顯未斟酌告訴人右眼受傷後逐漸喪失視能，已達毀敗無法矯
    正之程度，該部分記載顯屬有誤，自不足採。末查證人即現場處理員警丙○○於
    本院審理時證稱：「（九十年六月六日晚上在桃園市○○路與春日路口發生車禍
    時是否是你第一個到現場？）是，但是當時我沒有注意到現況，我是因為剛好巡
    邏該處，所以下來指揮交通」、「我只記得好像肇事車輛有停留在現場，阻礙交
    通，所以我才停下巡邏車指揮交通，因為處理員警馬上就到，所以我沒有去查明
    肇事經過，肇事者是何人，也沒有採證，因為那不是我負責的，我只是下來幫忙
    指揮交通，很快員警就據報趕到現場，我就離開了」等語，另證人即當時在場處
    理本案之員警徐文斌於本院審理時則證述：「我是接到線報才到現場，到場時已
    經有巡邏員警在現場指揮交通，機車沒有被移動過，但是自小客車停放處應該不
    是第一現場，當時現場還有被告及他的朋友，被害人已經被送醫院了，我是經詢
    問後才知道被告是肇事者，是被告告訴我他是肇事者」、「我是接到值班通知後
    我到場處理」、「（值班人員是否有告訴你何人報案？）沒有」、「（你如何知
    道肇事者？）有問他們，是被告主動告訴我他是駕駛」、「（在被告主動告訴你
    前你是否知道他是肇事者？）不知道」等語明確，核與被告甲○○於本院審理時
    供稱伊在警察到場後問誰是肇事時伊就說是伊肇事等語相符，堪認被告甲○○肇
    事後，在警員丙○○及徐文斌前往現場處理，均尚不知悉誰為犯罪人之際，主動
    向警員徐文斌承認其為肇事者，進而接受裁判，已合於刑法自首之要件。
二、按汽車行經至交岔路，其左轉彎時，應：：行至交岔路口中心處左轉，並不得占
    用來車道搶先左轉。：：轉彎車應讓直行車先行。道路交通安全規則第一百零二
    條第一項第四款、第六款分別定有明文，被告駕車行經前開交岔路口，依法即負
    有上項注意義務，再觀諸卷附道路交通事故調查報告表所示，前開肇事地點係屬
    交岔路口，而肇事當時天候晴、道路無障礙及視距良好等情形，並無使之不能注
    意之情事存在，被告疏未注意前開行車規定，於行經前開交岔路口時竟未將車輛
    駛至路口中心處即占用來車道搶先左轉，復未讓直行之被害人乙○○車輛先行通
    過，致發生本件事故，其有過失甚明，而被害人乙○○係正常直行通過該交岔路
    口，係因被告尚未進入交岔路口中心處即占用來車道搶先左轉，致其猝不及防而
    發生碰撞肇事，被害人乙○○就本件事故並無過失。本件車禍案件經送請台灣省
    桃園縣區車輛行車事故鑑定委員會及台灣省車輛行車事故覆議鑑定委員會鑑定及
    覆議結果，亦均認被告甲○○有駕駛自小客車行經號誌交岔路口左轉彎未讓直行
    車先行之情事，此有台灣省桃園縣區車輛行車事故鑑定委員會九十一年九月十一
    日九一府車鑑桃字第一三四六號鑑定意見書、台灣省車輛行車事故覆議鑑定委員
    會九十一年十二月十七日府覆議字第九一二四九七號函各一份附卷可稽。而台灣
    省桃園縣區車輛行車事故鑑定委員會及台灣省車輛行車事故覆議鑑定委員會均認
    定被害人乙○○有駕駛重機車行經號誌岔路口未注意車前狀況情事云云，然該二
    機關之鑑定因漏未斟酌被告所駕自小客車左轉彎時，未行至交岔路口中心處即占
    用來車道搶先左轉，而告訴人當時係直行車正常行駛中正通過該交岔路口，因被
    告占用來車道搶先左轉，致告訴人猝不及防而碰撞之情形，告訴人並非未注意車
    前狀況，而係無從防範，故該二機關認告訴人有疏未注意車前狀況一節，顯與事
    實有違，尚難憑採。而被害人乙○○又係因本件車禍受有前述傷害而達毀敗一目
    視能之重傷害結果，被害人所受之傷害與重傷害結果與被告之過失行為間顯有相
    當因果關係，被告自應負過失傷害人致重傷之責。綜述，本件事證已明，被告犯
    行洵堪認定，應依法論科。
四、核被告甲○○所為，係犯刑法第二百八十四條第一項後段之過失致重傷害罪。又
    被告於有偵查犯罪權限機關知悉犯罪嫌疑人前，向據報前來處理之警員徐文斌主
    動承認為肇事之人，並進而接受本院裁判，已如前述，已合於刑法自首之要件，
    應依刑法第六十二條前段規定減輕其刑。原審予以論罪科刑，固非無見，惟原審
    判決未予審酌被告所駕自小客車未行駛至交岔路口中心處即占用來車道搶先左轉
    而肇事，有違交通安全規則第一百零二條第一項第四款之規定，及被告有自首情
    事，而未依刑法自首規定減輕其刑，均有未洽。檢察官上訴意旨循告訴人請求上
    訴之理由指摘原審判決量刑過輕云云，雖無理由，惟原審判決既有上開可議之處
    而無可維持，自應由本院予以撤銷改判。爰審酌被告駕車過失情節甚重，告訴人
    並無過失，且告訴人所受傷害程度不輕，被告迄今未賠償告訴人之損害，被告係
    自首，且無不良素行，及其犯後態度等一切情狀，量處如主文所示之刑，並諭知
    易科罰金之折算標準。
五、至告訴人另指被告肇事後未即停車，將車駛離約二十公尺，指被告另涉有刑法肇
    事逃逸罪嫌，因未據起訴，且非本件起訴效力所及，非本院所得審究。告訴人得
    訴請檢察官偵查，附此敘明。
據上論斷，應依刑事訴訟法第四百五十五條之一第三項、第三百六十九條第一項前段
、第三百六十四條、第二百九十九條第一項前段，刑法第二百八十四條第一項後段、
第六十二條前段、第四十一條第一項前段，罰金罰鍰提高標準條例第一條前段、第二
條，判決如主文。
本案經檢察官錢明婉到庭執行職務。
中      華      民      國      九十二      年    一    月    二十九    日
                                臺灣桃園地方法院交通法庭
                                    審判長法  官  謝順輝
                                          法  官  蔡榮澤
                                          法  官  林惠霞
右正本證明與原本無異。
不得上訴。
                                          書記官  吳仁心
中      華      民      國      九十二      年    一      月    三十    日
附論罪科刑依據之法條
刑法第二百八十四條第一項
  因過失傷害人者，處六月以下有期徒刑、拘役或五百元以下罰金。致重傷者，處一
年以下有期徒刑、拘役或五百元下罰金。


司法院資訊處製作；財團法人民間司法改革基金會備份。
